【裁判字號】    92,判,445
【裁判日期】    920424
【裁判案由】    地價稅
【裁判全文】
最  高  行  政  法  院  判  決                    九十二年度判字第四四五號
    上  訴  人  甲○○
    代  表  人  乙○○
右當事人間因地價稅事件，上訴人對於中華民國九十年十二月二十六日臺中高等行政
法院九十年度訴字第一五二六號判決，提起上訴，本院判決如左：
    主  文
上訴駁回。
上訴審訴訟費用由上訴人負擔。
    理  由
壹、本件上訴人主張：市地重劃實施辦法第三條之一規定：市地重劃完成之日，係指
    地籍測量、土地登記、工程驗收、實地指界及交接土地等各項工作均完成之日。
    上訴人因大里（二）第五、六、七鄰里重劃，分配取得大里市○○段第一○○、
    一○二、一○三、一○六地號四筆土地，除重劃配置分配之土地，明顯不合理外
    ，且其中一○二號地號因尚未點交，屬重劃未完成之土地，為被上訴人所是認，
    亦為原判決所認定之事實。是以，上訴人整批土地交付重劃，但主管機關未完全
    點交、交付，上訴人自不能承認已點交，並接收完全。詎原判決以此為裁判基礎
    ，自是認定事實、適用法令不當之違背法令，且理由不備。又，上訴人所有坐落
    大里（二）第五、六、七鄰里土地，交付主管機關辦理重劃，原則上應原地分配
    ，主管機關違背此一原則，致發生不完全交付，造成上訴人損失甚重、不能完全
    規劃利用之事實。再者，上開一○二號地號土地，訂於九十一年十月二十二日上
    午十一時點交；是以，土地重劃完成已近五年，五年後才要點交，而部分點交的
    ，卻要如期課徵地價稅，民眾損失五年不曾（無法）使用的損失，政府豈可不置
    罔聞。請求判決廢棄原判決，訴願決定及原處分均撤銷等語。
貳、被上訴人則以：經查依台中縣政府八十九年十二月五日八九府地劃字第三三四○
    一一號函說明二；「按市地重劃實施辦法第三條之一規定『本辦法所稱重劃完成
    之日，係指地籍測量、土地登記、工程驗收、實地指界及交接土地等各項工作均
    完成之日』。旨揭地號（大里市○○段一○○、一○二、一○三、一○六地號）
    ，除大義段一○二地號地上有建物未點交外，其餘地號皆完備上開各項工作。」
    ，本件系爭土地重劃工作，既經主管機關認定重劃完成，依土地稅減免規則第十
    七條前段規定，自無免稅之適用；且上開四筆系爭土地雖互為毗鄰，惟各筆土地
    界址明確其產權獨立完整，並不影響其處分權，且各筆土地均面臨道路，可自行
    出入使用，亦無土地稅法第二十二條第一項所稱限制建築或不能建築，仍作農業
    用地使用可改課田賦之情況。上訴人主張重劃土地因其中大義段一○二地號未完
    成，要求毗鄰土地一併免徵地價稅，於法無據。請求駁回上訴等語，資為抗辯。
參、原審斟酌全辯論意旨及調查證據結果，以：本件上訴人所有大里大義段一○○、
    一○二、一○三、一○六地號四筆，係大里（二）第五、六、七鄰里重劃完成分
    配取得之土地，其登記日期為八十七年十月二十日，驗收完成日為八十八年七月
    十三日，其中一○二地號因尚未點交屬重劃未完成，應繼續免課徵地價稅，其餘
    一○○、一○三、一○六地號三筆土地均已完成登記點交，確屬重劃完成土地，
    為上訴人所不爭，系爭土地重劃工作，既經主管機關認定重劃完成，依土地稅減
    免規則第十七條前段規定，自無免稅之適用；又上開四筆系爭土地互為毗鄰，各
    筆土地界址明確其產權獨立完整，並不影響其處分權，且各筆土地均面臨道路，
    可自行出入使用，亦無土地稅法第二十二條第一項所稱限制建築或不能建築，仍
    作農業用地使用可改課田賦之情況。則被上訴人依法課徵系爭三筆土地八十九年
    地價稅新台幣（下同）二一五、○六三元，核無違誤為由，乃駁回上訴人在原審
    之訴。
肆、本院查，按「區段徵收或重劃地區內土地，．．．辦理完成後，自完成之日起其
    地價稅或田賦減半徵收二年。」為土地稅減免規則第十七條所明定。另按「本辦
    法所稱重劃完成作之日，係指地籍測量，土地登記、工程驗收、實地指界及交接
    土地等各項工作均完成之日。」為市地重劃實施辦法第三條之一所明定。本件上
    訴人因台中縣大里市（二）第五、六、七鄰里市地重劃完成分配取得坐落大里市
    ○○段一○○、一○二、一○三、一○六地號四筆土地，並於民國八十七年十月
    二十日登記完成及八十八年七月十三日完成驗收，被上訴人大屯分處依地政機關
    所送之土地地籍整理清冊，按土地稅減免規則第十七條規定恢復課徵地價稅並自
    八十九年起減半徵收二年，計課徵地價稅新台幣（下同）三○四、三五八元。惟
    上訴人異議同段一○二地號尚未點交，屬重劃未完成土地，地價稅應繼續免徵，
    嗣經台中縣政府函復上開土地除一○二地號尚未點交屬重劃未完成，其餘一○○
    、一○三、一○六地號等三筆土地均已重劃完成，依規定仍應課徵地價稅並減半
    徵收二年。經被上訴人大屯分處重新核算上訴人八十九年地價稅二一五、○六三
    元。上訴人不服，循序提起行政訴訟，經原判決以前揭理由，駁回上訴人在原審
    之訴，其所適用之法規與該案應適用之現行法規並無違背，與解釋判例，亦無牴
    觸，並無所謂原判決有違背法令之情形。至上訴人主張主管機關辦理重劃，原則
    上應原地分配，違反此原則，致有給付不完全之情形，造成其損失乙節。一○二
    地號因尚未點交屬重劃未完成，應繼續免課徵地價稅，其餘一○○、一○三、一
    ○六地號三筆土地均已完成登記點交，屬重劃完成土地，已無免徵土地稅事由，
    則上訴人此主張，係屬辦理重劃之問題，尚非本件地價稅事件所得審究範圍，上
    訴人據之主張其餘已無免徵土地稅事由之土地亦應一併免徵土地稅，於法尚屬無
    據。上訴人對於業經原判決詳予論述不採之事由再予爭執，核屬法律上見解之歧
    異，要難謂為原判決有違背法令之情形。本件上訴論旨，仍執前詞，指摘原判決
    違誤，求予廢棄，難認有理由，應予駁回。
據上論結，本件上訴為無理由，爰依行政訴訟法第二百五十五條第一項、第九十八條
第三項前段，判決如主文。
中    華    民    國    九十二      年      四        月    二十四      日
                    最 高 行 政 法 院  第 三 庭
                                審 判 長 法  官      葉  振  權
                                         法  官      林  茂  權
                                         法  官      吳  錦  龍
                                         法  官      劉  鑫  楨
                                         法  官      吳  明  鴻
右  正  本  證  明  與  原  本  無  異
                                         法院書記官  陳  盛  信
中    華    民    國    九十二      年      四        月    二十四      日


司法院資訊處製作；財團法人民間司法改革基金會備份。
